【裁判字號】    98,交聲,21
【裁判日期】    980709
【裁判案由】    違反道路交通管理處罰條例
【裁判全文】
臺灣宜蘭地方法院交通事件裁定          98年度交聲字第21號
原處分機關  交通部公路總局臺北區監理所宜蘭監理站
異  議  人  詮達貨運有限公司
即受處分人
代  表  人  甲○○
代  理  人  乙○○
上列異議人因違反道路交通管理處罰條例案件，對於交通部公路
總局台北區監理所宜蘭監理站民國97年12月11日所為之處分（原
處分案號：宜監字第裁43─HCO387755號），聲明異議，本院裁
定如下：
    主  文
異議駁回。
    理  由
一、按汽車裝載貨物超過核定之總聯結重量者，處汽車所有人罰
    鍰，並記汽車違規紀錄1次。有前2項規定之情形者，處新臺
    幣（下同）10,000元罰鍰，超載10公噸以下者，以總超載部
    分，每1公噸加罰新臺幣1,000元；未滿1公噸以1公噸計算，
    道路交通管理處罰條例第29條之2第1項、第3項定有明文。
    另按聯結車之裝載，應依左列規定：一、半聯結車裝載之總
    聯結重量，不得超過曳引車及半拖車核定之總聯結重量。道
    路交通安全規則第81條第1款亦有明文。另有關裝置雙軸以
    上軸組之曳引車、聯結車或大貨車於行駛中將該軸組部分車
    軸懸空，則採行駛車輛落地軸數及核重，如違反道路交通安
    全規則第38條第1項第2款及第3款之規定，依道路交通管理
    處罰條例第29條之2舉發。再者，有關半聯結車之裝載限制
    ，係取曳引車核定總聯結重量及所連結之半拖車核定總聯結
    重量之較小者，為該半聯結車之總聯結重量限制。此亦經交
    通部95年5月30日交路字第950033500號函、91年9月16日交
    路字第0910054487號函釋明在案。
二、原處分略以：異議人所有車牌號碼648-HX號營業貨運曳引車
    牽引車號96-NR營業半拖車（以下簡稱系爭車輛），由鍾龍
    山駕駛，於民國97年10月28日上午8時40分許，行經台中縣
    梧棲鎮○○路○段，因為警查獲裝載貨物總重45.05公噸，超
    過核定重量40公噸，核超載5.05公噸，經台中縣警察局清水
    分局掣發中縣警交字第HC0000000號舉發違反道路交通管理
    事件通知單舉發，經原處分機關調查後，認異議人有違反前
    述道路交通管理處罰條例第29條之2第3項規定之行為，裁處
    異議人罰鍰16,000元整，並記汽車違規紀錄1次。
三、異議意旨略以：系爭車輛行照上登載總聯結重量為43公噸，
    加上載重有10%的寬容值，是系爭車輛至多總聯結重量可為4
    7公噸。此外，系爭車輛之拖車為後3軸之半拖車，因異議人
    已於前述工地入口處排隊等候進入工地，為了轉彎安全遂將
    上述半拖車第1軸輪胎收起（此時半拖車僅第2、3軸著地）
    ，舉發員警竟恣意要求異議人駛離並至地磅處過磅。然異議
    人自北部一路行駛至中部，沿途行經高速公路各過磅站過磅
    ，均無超重情事，是本件舉發顯與裁罰要件不合等語。
四、經查：
（一）雖系爭車輛其中營業曳引車部分核定總聯結重量為43公噸
      、營業半拖車部分之核定總聯結重量亦為43公噸，此有系
      爭車輛之行車執照可憑，且為異議人不爭執。然異議人於
      行駛期間將半拖車第一軸舉起未著地，則依前述說明以及
      道路交通安全規則附件十一車輛總重量及總聯結重量限制
      規定，當採行駛車輛落地軸數及核重，則上述半拖車因軸
      距為10.02公尺、實際為後雙軸著地行駛，此有卷附採證
      照片可參，則該半拖車之總聯結重量限制則為40公噸。此
      亦有交通部98年6月30日交路字第980037876號函可參。依
      此，系爭車輛之總聯結重量之限制，經取曳引車核定總聯
      結重量（即43公噸）及所聯結之半拖車核定總聯結重量（
      即40公噸）之較小者，則為40公噸。至於異議人辯稱係因
      為轉彎安全才會將半拖車第一軸升起未著地云云，縱使異
      議人所辯屬實，則異議人當時仍屬駕駛系爭車輛之行駛狀
      態，並不因系爭車輛當時是否已接近目的地而有差異，是
      異議人此部分所辯，並無從對其為有利認定。
（二）而本件異議人於上開時、地駕駛系爭車輛，在上述舉發地
      點過磅時，秤量總重為45.05公噸，此有卷附金星地磅行
      之過磅單可查，亦為異議人所不爭執。是系爭車輛載重逾
      核重40公噸有5.05公噸，而為警舉發等事實，自可認定。
      至於異議人辯稱有所謂10%之舉發寬容值云云。按違反道
      路交通管理事件統一裁罰基準及處理細則第12條第1項第1
      3款規定，「駕駛汽車裝載貨物超過核定之總重量或總聯
      結重量未逾百分之10，且未嚴重危害交通安全、秩序或發
      生交通事故，且情節輕微，以不舉發為適當者，交通勤務
      警察或依法令執行交通稽查任務人員得對其施以勸導，免
      予舉發」。然此規定並非提高法定核定裝載總重量之標準
      ，亦非授與車輛所有人增加裝載量之利益，車輛所有人或
      駕駛人不僅不因之取得超載之權利，尤不得執為車輛裝載
      上限之標準。更何況本件異議人載重逾核重40公噸有5.05
      公噸，也已超過上開舉發寬容值，是異議人執此為辯，亦
      非可採。
（三）綜上所述，異議人之系爭車輛確有裝載貨物超過核定之總
      聯結重量之違規行為。從而，原處分機關依道路交通管理
      處罰條例第29條之2第3項、第1項 (原處分引用法條漏載
      第1項)規定裁處罰鍰16,000元，並予記系爭車輛違規紀錄
      1次，核無不合。是本件聲明異議為無理由，應予駁回。
據上論斷，應依道路交通案件處理辦法第19條裁定如主文。
中    華    民    國    98    年    7     月     9     日
                  交通法庭法  官  蔡仁昭
以上正本證明與原本無異。
如不服本裁定，應於裁定送達後5日內，向本院提出抗告狀。（
應附繕本）
                          書記官  陳建宇
中    華    民    國    98    年    7     月    9      日


司法院資訊處製作；財團法人民間司法改革基金會備份。
